臺灣高等法院高雄分院刑事裁定
111年度毒抗字第349號
抗  告  人  
即  被  告  林尚緯


上列抗告人因聲請觀察勒戒案件，不服臺灣高雄地方法院中華民
國111年10月7日第一審裁定（111年度毒聲字第733號），提起抗
告，本院裁定如下：
    主  文
抗告駁回。
    理  由
一、抗告意旨略以：抗告人即被告（下稱被告）因自認身上及車
    上未有其他違禁品，所以才配合員警調查。被告跟母親相依
    為命，加上罹有憂鬱症，偶爾會有不穩定之跡象。加以本人
    對毒品並無任何依賴及成癮之症狀，故應能配合戒癮治療。
    另被告雖有案件仍在偵辦中，但本人堅信應能無事等語。
二、犯毒品危害防制條例第10條之罪者，檢察官應聲請法院裁定
    ，令被告入勒戒處所觀察、勒戒，其期間不得逾二月；依前
    項規定為觀察、勒戒或強制戒治執行完畢釋放後，3年後再
    犯第10條之罪者，適用本條前2項之規定，毒品危害防制條
    例第20條第1項、第3項分別定有明文。而上開所謂「3年後
    再犯」，只要本次再犯（不論修正施行前、後）距最近1次
    觀察、勒戒或強制戒治執行完畢釋放，已逾3年者，即該當
    之，不因其間有無犯第10條之罪經起訴、判刑或執行而受影
    響（最高法院刑事大法庭109年度台上大字第3536號裁定意
    旨參照）。又毒品危害防制條例所規定之觀察、勒戒程序，
    係針對受處分人所為保安處分，目的在戒除行為人施用毒品
    身癮及心癮，以達教化與治療之目的，其立法意旨在幫助施
    用毒品者戒毒，性質上為一療程，而非懲罰，並屬強制規定
    ，除檢察官審酌個案情形，依同條例第24條第1項為附命完
    成戒癮治療之緩起訴處分外，凡經檢察官聲請法院裁定將被
    告送勒戒處所觀察、勒戒者，法院僅得就其聲請審查被告是
    否有施用毒品之行為，以及被告是否為「初犯」或為觀察、
    勒戒、強制戒治執行完畢後「3年後再犯」而為准駁之裁定
    ，並無自由斟酌以其他方式替代或得以其他原因免予執行之
    權。又是否給予被告為附命完成戒癮治療之緩起訴處分，屬
    刑事訴訟法第253條之1第1項及第253條之2第1項第6款特別
    賦予檢察官之職權裁量，法院原則上應尊重檢察官職權之行
    使，僅對其裁量為有限之低密度審查。
三、經查：
　㈠依毒品檢驗學上之常規，尿液中含毒品成分反應所使用之檢
    驗方法，對於受檢驗者是否確有施用毒品行為之判斷，在檢
    驗學常規上恆有絕對之影響。其以酵素免疫分析或薄層定性
    分析等方式為初步篩檢者，因具有相當程度偽陽性之可能，
    如另以氣（液）相層析、質譜分析等較具公信力之儀器為交
    叉確認，因出現偽陽性反應之機率極低，核足據為對涉嫌人
    不利之認定，此為邇來我國實務所肯認，再者，依據西元20
    18年美國FDA網站公布尿液中於施用甲基安非他命與安非他
    命可檢出之時限為2至3天，惟毒品尿液中可檢出之時限，與
    服用劑量、服用頻率、尿液採集時間點、個案體質與代謝情
    況等因素有關，因個案而異，有衛生福利部食品藥物管理署
    民國108年1月21日FDA管字第1089001267號函參照，以上均
    為本院執行職務所知悉之事項，併以說明。
　㈡被告於111年6月17日17時45分許為警採集之尿液，經正修科
    技大學超微量研究科技中心先以酵素免疫分析法為初步檢驗
    ，再以液相層析串聯式質譜法確認檢驗結果，確呈安非他命
    及甲基安非他命陽性反應，其中安非他命檢出濃度為3,660n
    g/ml，甲基安非他命檢出濃度為26,060ng/ml等情，有該研
    究科技中心111年7月13日尿液檢驗報告（原始編號：Y11132
    4號）及高雄市政府警察局苓雅分局偵辦毒品案件嫌疑人尿
    液採證代碼對照表（尿液代碼：Y111324號）在卷可憑。依
    前揭說明，本件即可排除偽陽性反應產生之可能。而依上開
    尿液檢驗結果顯示，被告尿液中所呈現之安非他命、甲基安
    非他命濃度，明顯逾濫用藥物尿液檢驗作業準則第18條規定
    之甲基安非他命陽性判定標準即「甲基安非他命500ng/ml，
    且其代謝物安非他命之濃度在100ng/ml以上」甚多，足認被
    告確有於上開採尿時回溯72小時內某時（不含公權力拘束期
    間；聲請意旨記載「回溯120小時」，予以更正），在不詳
    地點，以不詳方式，施用甲基安非他命無訛。被告於偵查中
    供稱：於查獲前1、2個月前有施用第二級毒品安非他命云云
    ，與前揭檢驗出安非他命及甲基安非他命陽性反應之結果，
    並不相符，不足採信。準此，被告曾於前揭時間施用甲基安
    非他命之犯行，洵堪認定。
　㈢被告前未曾因施用毒品案件，經法院裁定送觀察、勒戒等情
    ，有臺灣高等法院被告前案紀錄表在卷可稽。是其本案所為
    施用毒品犯行，依修正後毒品危害防制條例第20條第3項規
    定，檢察官自得聲請法院裁定，令被告入勒戒處所觀察、勒
    戒。
　㈣本件被告否認曾於前揭時間施用第二級毒品，已見其守法意
    識薄弱，犯後復推託卸責，其是否宜為機構外之附命完成戒
    癮治療等之緩起訴處分，自非無疑。況被告尚因洗錢防制法
    等案件，經原審法院於111年7月27日以111年度金簡字第217
    號判決有期徒刑4月；另因毒品危害防制條例案件，經臺灣
    橋頭地方檢察署以111年度偵字第11510號案偵查中，同有上
    開前案紀錄表在卷可稽。參酌毒品戒癮治療實施辦法及完成
    治療認定標準第2條第2項第1款規定「緩起訴處分前，因故
    意犯他罪，經檢察官提起公訴或判決有罪確定」之規範意旨
    ，被告尚不適合為附命完成戒癮治療之緩起訴處分。從而，
    檢察官未給予附命戒癮治療或其他條件之緩起訴處分，而聲
    請觀察、勒戒，以監禁式之治療方式，求短時間內隔絕被告
    之毒品來源，務使其專心戒除毒癮，核屬其裁量權之適法行
    使，形式上亦無裁量恣意或濫用之情，於法有據。
　㈤被告固執前詞提起抗告，然施用毒品者是否已成癮，應經由
    專業療程而為判定，自難僅憑其自我判斷，即逕認其並未成
    癮，乃屬當然。況本次毒品危害防制條例修正，為求達到幫
    助施用毒品者，得以徹底戒斷毒品之目的，係採觀察、勒戒
    或強制戒治及附命完成戒癮治療緩起訴之雙軌制治療處遇模
    式，本案檢察官既評估被告在外難以完成戒癮治療程序，自
    然僅能運用強制力更強之機構內處遇模式，以助被告戒絕毒
    癮惡習，縱此過程對其家庭、個人生活有所影響，然此也是
    為求能達到去除再次施用毒品之危險性，被告自己所必須承
    受之代價，自然無法因為其個人或其家庭因素，就可免予為
    相關處分。
　㈥綜上所述，原裁定依毒品危害防制條例第20條第1項規定，裁
    定被告應送勒戒處所觀察、勒戒，經核其認事用法，並無不
    合。抗告意旨以前開情詞指摘原裁定不當，為無理由，應予
    駁回。
據上論斷，應依刑事訴訟法第412條，裁定如主文。
中　　華　　民　　國　　111 　年　　11　　月　　16　　日
                  刑事第四庭　　審判長法　官　黃建榮
　　　　　　　　　　　　　　　　　　  法　官　林書慧
　　　　　　　　　　　　　　　　　 　 法　官　黃宗揚　
以上正本證明與原本無異。
不得抗告。
中　　華　　民　　國　　111 　年　　11　　月　　16　　日
　　　　　　　　　　　　　　　　　　　書記官 秦富潔